臺灣臺中地方法院刑事判決                          九十一年度易字第四七七號
    公  訴  人  臺灣臺中地方法院檢察署檢察官
    被      告  丙○○
右列被告因詐欺案件，經檢察官提起公訴（九十年度偵續字第一０一號），本院判決
如左：
    主  文
丙○○意圖為自己不法之所有，以詐術使人將本人之物交付，處有期徒刑伍月，如易
科罰金，以參佰元折算壹日。
    事  實
一、丙○○明知其所經營之東詣汽車有限公司（下稱東詣公司）自民國八十七年二月
    起因投資房地產，迄至八十九年八月間已陸續向銀行及民間借貸約達新台幣（下
    同）六百萬元，且因經銷台宇汽車股份有限公司（下稱台宇公司）之車輛，業已
    積欠台宇公司車款約達一百萬元，仍未與台宇公司談妥經銷額度，東詣公司之財
    務狀況早已陷於困頓，顯無資力向台宇公司購車交予客戶，又其公司業務上並無
    使用或承租車輛之必要，而其於八十九年七月間，以電話向甲○○○○限公司（
    下稱九龍公司）陳稱其公司經銷車輛銷售業務不佳，為增加公司業績，若九龍公
    司願向其公司訂購西元二千年ＤＡＥＷＯＯ公司出廠Ｌeganza２. ０車型之自用
    小客車一部，其將可轉介客戶鄭宜原向九龍公司承租上開車輛等情後，九龍公司
    因評估該客戶之信用，認為不妥，已向其表示不願購車，竟猶意圖為自己不法之
    所有，於八十九年八月三十一日向九龍公司佯稱倘若九龍公司仍願出資購買上開
    車輛，其則將以東詣公司名義向九龍公司承租該部車輛使用等語，並旋即以傳真
    方式與九龍公司簽訂小客車融資租賃契約書及車輛保管切結書，致九龍公司因誤
    信丙○○將依約交車，並以東詣公司名義向九龍公司承租該部車輛，而於同日將
    車款七十三萬八千元匯入東詣公司在台灣中小企業銀行安平分行所開設之存款帳
    戶。嗣於同年九月六日，丙○○以東詣公司名義佯與九龍公司補行簽訂小客車融
    資租賃契約書，然卻遲未依約交付上開車輛並辦理過戶予九龍公司，且其公司為
    承租上開車輛使用所簽發或交付之支票均陸續退票，經九龍公司屢向丙○○催索
    均未獲置理，始知受騙。
二、案經九龍公司之代表人乙○○訴由臺灣臺中地方法院檢察署檢察官偵查起訴。
    理  由
一、訊據被告丙○○固對於東詣公司迄至八十九年八月止業已負債約達六百萬元，且
    積欠台宇公司車款約達一百萬元，九龍公司購車時尚未與台宇公司談妥經銷額度
    ，台宇公司事後因而不願交車，其公司財務狀況早已陷於困頓，又其公司之業務
    並無使用或承租車輛之必要，以及其曾向九龍公司陳稱若向其公司訂購上開車輛
    ，將可轉介客戶予以承租，因九龍公司表示不妥，而其以傳真租賃契約書等資料
    表明願以東詣公司名義向九龍公司承租上開車輛後，九龍公司始匯款購車，然其
    事後因將匯款供公司營運使用，而台宇公司於其經銷額度內已不願交車，故確未
    交付車輛予九龍公司，又其公司簽發或交付用以承租該車使用之支票亦均遭退票
    等情均供承不諱，核與告訴人九龍公司之代理人戊○○、丁○○於偵查及本院審
    理中指述之情節相符，並有傳真資料、小客車融資租賃契約書、車輛保管切結書
    、解約明細表、台中商業銀行入戶電匯通知單、支票及退票理由單附卷足參，是
    堪認被告上開部分之自白，核與事實相符。惟被告仍矢口否認其有何詐欺之犯行
    ，辯稱：因東詣公司事後發生財務營運之困難，台宇公司不願交車，始未能依約
    交付車輛，其並無詐騙九龍公司購車之情形云云。惟查：
（一）被告丙○○前曾於偵查中供稱「因戊○○說租車予鄭宜原風險太大，要其不要
      交車，本件係鄭宜原要租車，其未曾陳稱若鄭宜原不租即由其承租」等語；事
      後卻於本院審理中陳稱：「九龍公司雖表示出租車輛予鄭宜原風險太大，然同
      時即表示願意購買上開車輛，並希望降低價格及風險，而九龍公司匯款後，因
      涉及節稅問題，始商議以東詣公司名義承租車輛」等情，而於九龍公司提出被
      告所為之傳真資料後復改稱，九龍公司匯款之前，其確曾以傳真方式表示願以
      東詣公司名義承租車輛而簽訂租賃契約書等語，顯見被告對其公司曾否與九龍
      公司訂約承租該部車輛，又究係於九龍公司匯款前、後向九龍公司表示願以東
      詣公司名義承租該車等情，前後所為之供述不一，是被告自始有無以東詣公司
      名義向九龍公司承租該部車輛之意思，以及是否係於九龍公司匯款購車後始表
      示欲以東詣公司承租該車，已顯屬可疑。再查，被告既於本院審理中自承其公
      司之業務並無承租車輛使用之必要，且其訂約承租車輛時公司財務已陷於困難
      ，而九龍公司之匯款均已挪為公司其他用途，締約時所簽發或交予九龍公司，
      應自八十九年九月十日起按月兌現之支票事後亦均遭退票，又其確曾於九龍公
      司匯款前傳真表示將以東詣公司名義承租該車等語，並有支票、退票理由單及
      小客車融資租賃契約書等傳真資料在卷足參，益證被告簽訂上開租賃契約時不
      僅已無資力支付租金，且其自始即無實際承租該部車輛使用之意思，而其於九
      龍公司匯款前即表明願以東詣公司名義承租該部車輛，乃係為取信九龍公司，
      使九龍公司誤認其有承租之意而出資購車。
（二）又被告辯稱九龍公司決定購車後，其曾於八十九年九月五日向台宇公司訂購該
      部車輛，是其確有交付該車予九龍公司之意思等情，雖提出東詣公司提車訂單
      附卷足證。然查，被告既自承東詣公司因積欠台宇公司車款約達一百萬元，九
      龍公司向其購車時，東詣公司仍未與台宇公司談妥經銷額度，且其後已將九龍
      公司之匯款挪作公司其他業務之用，台宇公司事後因而不願交車等語，而依上
      開提車訂單所載，復僅足認定被告確曾訂購同款車輛欲供展示用途，尚未表示
      已有客戶訂購該款車型，則當認被告早已知悉於九龍公司訂車時，東詣公司之
      財務狀況已顯困頓，急需資金週轉，且若未將九龍公司之匯款逕行交於台宇公
      司購買該部車輛，台宇公司必因東詣公司積欠過多款項且尚未談妥經銷額度而
      拒絕交付車輛予東詣公司，又九龍公司確係因被告訂約表示將承租該車，誤信
      被告將依約交付車輛，陷於錯誤而匯款購車，而被告於收取該匯款後，仍未向
      台宇公司訂購該車出售等情無疑，亦即上開提車訂單尚非足為被告確有交付車
      輛予九龍公司之有利證據，而被告辯稱其係因公司週轉困難，台宇公司事後不
      願交車，始無法履約，其並非自始即無交付車輛予九龍公司之意思，且未詐取
      九龍公司之匯款云云，顯係卸責之詞，委無足取。
（三）末查，被告迄未依約交付該部車輛，且已將匯款供公司業務他用，現仍未返還
      九龍公司上開購車款項等情，既為被告所不否認，且核與告訴人九龍公司之代
      理人戊○○、丁○○指述之情節相符，並有民事和解筆錄、切結書及債權憑證
      附卷足參，則被告乃係急需九龍公司上開匯款暫供其公司週轉，始以表明將承
      租車輛之詐術，使九龍公司陷於錯誤而出資，被告自始確無向台宇公司購車交
      予九龍公司之誠意等情至為酌明。綜上論述，被告以上開情詞置辯，自非可採
      。本案事證明確，被告之犯行，洵堪認定。
二、核被告丙○○所為，係犯刑法第三百三十九條第一項之詐欺取財罪。爰審酌被告
    犯罪之動機、智識程度、手段、詐取之金額尚非甚鉅，以及業經一年有餘仍未償
    還告訴人上開購車款項，其犯罪後仍矯飾犯行等一切情狀，量處如主文所示之刑
    ，以示懲儆。另被告行為後，刑法第四十一條業於九十年一月十日修正公布，同
    年月十二日生效，修正後刑法第四十一條第一項前段規定「犯最重本刑為五年以
    下有期徒刑以下之刑之罪，而受六個月以下有期徒刑或拘役之宣告，因身體、教
    育、職業、家庭之關係或其他正當事由，執行顯有困難者，得以一元以上三元以
    下折算一日，易科罰金。」，而修正前刑法第四十一條則規定「犯最重本刑為三
    年以下有期徒刑以下之刑之罪，而受六個月以下有期徒刑或拘役之宣告，因身體
    、教育、職業、家庭之關係，執行顯有困難者，得以一元以上三元以下折算一日
    ，易科罰金。」，比較新舊法結果，以新法較有利於行為人，是本件自應適用裁
    判時之法律即修正後刑法第四十一條第一項前段之規定，就被告所宣告之刑併諭
    知易科罰金之折算標準。
據上論斷，應依刑事訴訟法第二百九十九條第一項前段，刑法第二條第一項前段、第
三百三十九條第一項、修正後第四十一條第一項前段，罰金罰鍰提高標準條例第一條
前段、第二條，判決如主文。
中      華      民      國      九十一      年    五      月      三    日
                                臺灣臺中地方法院刑事第二庭
                                        法  官  許  惠  瑜
右正本證明與原本無異。
如不服本判決，應於判決送達後十日內向本院提出上訴狀，上訴於臺灣高等法院臺中
分院須附繕本。
                                        書記官
中      華      民      國      九十一      年    五      月      三    日
附錄法條：
刑法第三百三十九條第一項
意圖為自己或第三人不法之所有，以詐術使人將本人或第三人之物交付者，處五年以
下有期徒刑、拘役或科或併科一千元以下罰金。
